臺灣臺南地方法院民事判決
110年度訴字第918號
原      告  台北富邦商業銀行股份有限公司

法定代理人  程耀輝  
訴訟代理人  白富中  
被      告  邱莉菁  
            吳政員  
兼  上二人
訴訟代理人  吳倢臻  
被      告  吳政穎  
上列當事人間請求代位分割共有物事件，本院判決如下：
    主    文
原告之訴駁回。
訴訟費用由原告負擔。
    事實及理由
一、本件原告主張：原告為被繼承人吳承宏之債權人，已取得臺
    灣臺南地方法院101 司執128085及125487號債權憑證。而被
    告4 人因繼承而公同共有臺南市白河區長安段431、435、43
    7、371、1206、1207地號土地（下稱系爭土地）之遺產，前
    三筆土地已辦妥公同共有之繼承登記，後三筆土地正在辦理
    中，惟迄今尚未協議或裁判分割遺產，致原告難以強制執行
    ，為此，依民法第242 條、第1164條等規定提起本訴，查被
    告4人怠於行使權利，故原告代位被告等訴請裁判分割系爭
    土地等語。並聲明：請准原告代位請求分割被告間公同共有
    之系爭土地為依應繼分比例之分別共有。
二、按原告之訴，依其所訴之事實，在法律上顯無理由者，法院
    得不經言詞辯論，逕以判決駁回之，民事訴訟法第249 條第
    2 項定有明文。而民事訴訟法第249 條第2 項所謂原告之訴
    ，依其所訴之事實，在法律上顯無理由者，係指依原告於訴
    狀內記載之事實觀之，在法律上顯然不能獲得勝訴之判決者
    而言（最高法院62年度臺上字第854號判例意旨參照）。
三、再按「債務人怠於行使其權利時，債權人因保全債權，得以
    自己之名義，行使其權利。」，民法第242條定有明文。經
    查，本件原告主張其為債務人「吳承宏」（已歿）之債權人
    ，並提出債務人為「吳承宏」之債權憑證2份附卷為憑（見
    營調卷第15至25頁），然原告並未陳述及提出其他任何證據
    資料足以證明其為「本件被告4人」之債權人乙節，按是否
    有繼承關係於法律上並非等同即為債務人，故原告仍須先依
    法律程序取得其為被告4人之債權人之證明或執行名義等，
    方得主張其為被告4人之債權人、及依民法第242條規定代位
    「被告等」（見營調卷第13、14頁起訴狀）行使權利。本件
    原告既未提出任何證據證明其為被告4人之債權人，且依其
    所述，亦係自承「被告4人為原告之債務人吳承宏之繼承人
    」（同上卷第14頁第1行），則原告逕自主張代位「被告等
    」訴請裁判分割系爭土地云云，於法顯有未合。縱原告後於
    民國110年9月24日提出民事陳報狀改稱：「本案改列邱莉菁
    為被代位人，另列被告為吳政穎、吳政員、吳倢臻3人。」
    云云，仍無解於上開要件不符之情況。況按，被代位之人，
    即非適格之被告，本件原告於起訴狀列明對被告4人起訴，
    又主張代位被告4人，於法亦有不符。綜上所述，本件依原
    告所訴事實，其請求權顯難成立。從而，原告之請求在法律
    上顯無理由，爰依民事訴訟法第249條第2 項之規定，不經
    言詞辯論，逕以判決駁回之。
四、據上論結，原告之訴為顯無理由，依民事訴訟法第78條，判
    決如主文。　　
中　　華　　民　　國　　110 　年　　9 　　月　　30　　日
                  民事第五庭  法  官  吳金芳
以上正本證明與原本無異。
如對本判決上訴，應於判決送達後20日內向本院提出上訴狀。如
委任律師提起上訴者，應一併繳納上訴審裁判費。
中　　華　　民　　國　　110 　年　　9 　　月　　30　　日
                              書記官  李崇文